臺灣嘉義地方法院民事裁定
110年度監宣字第223號
聲  請  人  許世清  


相  對  人  許陳雪  

關  係  人  許詩偉  

上列聲請人聲請監護宣告事件，本院裁定如下：
    主    文
一、宣告許陳雪（女，民國○○年○月○日生，身分證統一編號
　　：Z○○○○○○○○○號）為受監護宣告之人。
二、選任許世清（男，民國七十二年十一月廿七日生，身分證統
    一編號：Z○○○○○○○○○號）為受監護宣告之人許陳雪之監護人
    。
三、指定許詩偉（男，民國七十一年四月廿四日生，身分證統一
    編號：Z○○○○○○○○○號）為會同開具財產清冊之人。
四、聲請程序費用由受監護宣告之人許陳雪負擔。
    理    由
一、聲請意旨：聲請人為相對人之孫子女，相對人於民國109 年
    4 月24日因中度身心障礙，領有中華民國身心障礙證明；又
    於110 年8 月20日，相對人因左側中大腦動脈大片梗塞，導
    致全身癱瘓，目前失語、臥床，已無行為能力，其已致不能
    為意思表示或受意思表示，或不能辨識其意思表示之效果，
    並有前述身心障礙證明影本、佛教慈濟醫療財團法人大林慈
    濟醫院（以下簡稱大林慈濟醫院）醫療診斷證明書為證，為
    此依民法第14條、第1110條、第1111條及家事事件法第164 
    條規定，聲請對其為監護之宣告，並選定聲請人為受監護宣
    告之人之監護人，暨指定關係人為會同開具財產清冊之人等
    語。
二、對於因精神障礙或其他心智缺陷，致不能為意思表示或受意
    思表示，或不能辨識其意思表示之效果者，法院得因本人、
    配偶、四親等內之親屬、最近一年有同居事實之其他親屬、
    檢察官、主管機關、社會福利機構、輔助人、意定監護受任
    人或其他利害關係人之聲請，為監護之宣告，民法第14條第
    1 項定有明文。經本院調查，聲請人主張之前述事實，已據
    提出戶口名簿、前述身心障礙證明影本、大林慈濟醫院診斷
    證明書為憑（見本院卷第13至19、25頁）；又本院審驗相對
    人之精神及心智狀況，在鑑定人前訊問相對人之身心狀況，
    相對人臥床，左大腦阻塞，無法言語、不會點頭、僅眼睛會
    動、手會微抓握，使用鼻胃管、導尿管，點呼相對人時，相
    對人對點呼無反應，有痛覺、會閉眼，有時要補氧氣等情，
    並斟酌戴德森醫療財團法人嘉義基督教醫院（以下簡稱嘉義
    基督教醫院）精神科主治醫師趙星豪所為之鑑定結果認：相
    對人因左側大腦梗塞性中風，導致右側肢體偏癱，意識不清
    ，言語理解及表達能力有重度障礙，在鑑定時相對人，對於
    叫喚無回應，昏迷指數僅9 分，對問話完全無法回答，相對
    人因其心智缺陷，致不能為意思表示或受意思表示等語，有
    110 年9 月22日勘驗筆錄、前述嘉義基督教醫院精神鑑定報
    告書在卷可參（見本院卷第39至49頁）。本院審酌前述訊問
    結果及鑑定意見，認相對人因腦中風，致肢體偏癱，言語理
    解及表達能力有重度障礙等情形，故相對人因心智缺陷，致
    不能為意思表示或受意思表示。因此，聲請人聲請對相對人
    為監護之宣告，為有理由，應予准許。
三、又受監護宣告之人應置監護人。法院為監護之宣告時，應依
     職權就配偶、四親等內之親屬、最近一年有同居事實之其
    他 親屬、主管機關、社會福利機構或其他適當之人選定一
    人或 數人為監護人，並同時指定會同開具財產清冊之人。
    法院選 定監護人時，應依受監護宣告之人之最佳利益，優
    先考量受 監護宣告之人之意見，審酌一切情狀，並注意下
    列事項：受 監護宣告之人之身心狀態與生活及財產狀況。
    受監護宣告之 人與其配偶、子女或其他共同生活之人間之
    情感狀況。監護 人之職業、經歷、意見及其與受監護宣告
    之人之利害關係。 法人為監護人時，其事業之種類與內容
    ，法人及其代表人與 受監護宣告之人之利害關係，民法第1
    110條、第1111條第1 項及第1111條之1 各有明文。本件相
    對人既為監護之宣告， 已如前述，且無訂立意定監護契約
    ，自應為其選定監護人及指定會同開具財產清冊之人。經本
    院調查，相對人已婚，配偶許振郎已死亡，育有已成年子女
    八人，長子許岸（已死亡）、次子許春中即聲請人許世清、
    關係人許詩偉之父親、長女許秀蓮（已死亡）、次女邱許春
    珠、三女陳許春月、四女許春玉、五女許春勸、六女許芝伊
    ，相對人原與聲請人同住照顧，現與關係人、許春中、許芝
    伊同住，並由關係人及看護照顧，偶由聲請人照顧等情形，
    已據聲請人陳述在卷（見本院卷第39至41頁），而聲請人、
    關係人為相對人次子許春中之子女，均表示同意擔任相對人
    之監護人、會同開具財產清冊之人，並經其等到場或出具同
    意書同意由聲請人、關係人分別擔任相對人之監護人、開具
    財產清冊之人等情形，有戶口名簿影本、戶籍謄本、前述勘
    驗筆錄、同意書、親屬系統表在卷可查。本院考量聲請人、
    關係人為相對人次子許春中之子女，均為相對人至親及其等
    之意願，認由聲請人任相對人之監護人，能符合受監護宣告
    之人之最佳利益，選定聲請人為相對人之監護人，並指定關
    係人為會同開具財產清冊之人。
四、再者，依民法第1113條準用同法第1099條、第1099條之1 之
    規定，監護開始時，監護人對於受監護人之財產，應依規定
    會同遺囑指定、當地直轄市、縣（市）政府指派或法院指定
    之人，於二個月內開具財產清冊，並陳報法院；於前條之財
    產清冊開具完成並陳報法院前，監護人對於受監護人之財產
　　，僅得為管理上必要之行為。本件聲請人既任相對人之監護
    人，其於監護開始時，對於相對人之財產，自應依前述規定
    會同開具財產清冊之人即關係人於二個月內開具財產清冊並
    陳報法院，併此說明。
五、依家事事件法第164 條第2 項，裁定如主文。
中　　華　　民　　國　　110 　年　　10　　月　　7 　　日
                   家事法庭     法  官　李文輝   
以上正本係照原本作成。
如不服本裁定，應於送達後10日內向本院提出抗告狀，並繳納抗
告費新台幣1,000 元。
中　　華　　民　　國　　110 　年　　10　　月　　7 　　日
                                書記官　張紜飴